【裁判字號】    92,交聲更,8
【裁判日期】    921112
【裁判案由】    違反道路交通管理處罰條例聲明異議
【裁判全文】
臺灣桃園地方法院交通事件裁定                      九十二年度交聲更字第八號
    異  議  人
    即受處分人  甲○○
    處分機關  交通部公路總局新竹區監理所桃園監理站
右受處分人因違反道路交通管理處罰條例案件，對於交通部公路總局新竹區監理所桃
園監理站中華民國九十二年二月十九日桃監裁五字第車裁五二─ＺＣ0000000
號裁決書所為之處分（原處分案號：內政部警政署國道公路警察局舉發違反道路交通
管理事件通知單公警局交字第ＺＣ0000000號）聲明異議，經本院裁定後，異
議人不服本院於九十二年三月三十一日所為九十二年度交聲字第八九號裁定而提起抗
告，經臺灣高等法院於九十二年五月十二日以九十二年度交抗字第四六七號裁定撤銷
發回，本院更為裁定如左：
    主  文
原處分撤銷。
甲○○汽車所有人行駛於高速公路超速而不遵守管制之規定，處罰鍰新台幣仟元，
記違規點數壹點。
    理  由
一、聲明異議意旨略以：
  (一)按「行政行為之內容應明確」行政程序法第五條定有明文。其乃揭示行政機關所
    為之行政處分，應符合「明確性原則」，惟查裁決機關之裁決書僅載明時間、地
    點，對違規事實亦僅概略：「在高速公路超速行駛」均未就該路段時速限制、超
    速公里，暨違規車輛現場照片提示以資佐證，遂逕行告發，核與首揭法意洵有違
    背，合先指明。
  (二)次按「行政行為應以誠實信用之方法為之」行政程序法第八條亦著有明文。查裁
    決機關就本件裁處亦有不當及違反誠信原則之處。蓋因異議人違規事實據裁決書
    所載其時間為民國九十一年一月二十五日（08：16）卻以事隔一年以後，再以未
    具詳列事實予以裁罰，不僅違反上開揭示「帝王條項之原則」更與行政程序法第
    四十三條之採證法則相違，豈能令人干服？
  (三)末按「行政行為應依下列原則為之：「一、．．．，二、有多種同樣能達成目的
    之方法時，應選擇對人民權益損害最少者為之。」，又「行政機關就該管行政程
    序應對當事人有利或不利之情形一律注意」同為行政程序法第七條第二款、第九
    條所明定。亦即憲法所揭示最高指導原則「比例原則」。惟查裁決機關未就道路
    交通處罰條例第三十三條第一項罰鍰處分之上、下限，擇一詳加審酌，遽予處罰
    最高額度六千元，衡情處理，有違「經驗法則」與「平等法則」，豈能令異議人
    折服等語。
二、按汽車行駛於高速公路或設站管制之道路，而不遵管制之規定者，處汽車駕駛人
    新台幣三千元以上六千元以下之罰鍰。又按「汽車行駛高速公路，應依速限標誌
    指示，道路交通管理處罰條例第三十三條第一項及高速公路交通管制規則第五條
    前段分別定有明文。次按本條例所定罰鍰之處罰事件已依限期到案，除有繼續調
    查必要外，其有下列情形之一者，得不經裁決逕依標準表期限內自動繳納之規定
    收繳罰鍰結案：一行為人對舉發事實承認無訛者。二行為人委託他人到案接受處
    罰者。行為人逾指定應到案日期後到案，而有前項第一款、第二款情形者，得逕
    依標準表逾越繳納期限之規定，收繳罰鍰結案，違反道路交通管理事件統一裁罰
    標準及處理細則第四十一條第一項、第二項亦定有明定。是以，依該細則第二條
    之規定，對違規人之處罰，設有按其到案之情形，定不同之處罰標準之規定。
三、訊據異議人甲○○固不否認車牌號碼Ｗ二—一五二三號自用小客車為其所有，惟
    堅決否認有何在高速公路不遵守管制規定而超速行駛之事實，辯稱：其住在戶籍
    地二十餘年，卻未收到舉發單，原處分機關逕行裁決處最高額六千元之罰鍰，難
    令人折服等語。經查：
  (一)異議人甲○○所有之前開車輛於民國九十一年一月二十五日上午八時十六分在國
    道一號高速公路一五二公里南向處，經自動照相測速儀器攝得該車有違規超速行
    駛（速限九十公里，時速一○六公里，超速十六公里－經科學儀器採證）之情形
    ，並經國道公路警察局第三警察隊泰安分隊員警以其違反道路交通管理處罰條例
    第三十三條規定予以舉發，此有內政部警政署國道公路警察局公警局交字第ＺＣ
    0000000號舉發違反道路交通管理事件通知單及舉發照片各一紙附卷可稽
    ，從而異議人確有本件在高速公路超速行駛之違規事實，堪以認定。
  (二)查異議人之戶籍地址係設於「桃園縣八德市○○街一五０巷三之二號」，除經異
    議人到庭陳述明確外，並有法務部戶役政連結作業系統查詢結果乙紙附卷可稽，
    且經本院依職權函請桃園縣政府警察局八德分局派員前往「桃園縣八德市○○街
    一五０巷三號二樓」乙址，就該址住戶資料、及該址住戶與異議人所居住之同號
    三樓（即三之二號）住戶有何關係等事項進行查訪，得知該址一樓及二樓均為住
    戶蕭麗萍所有，一樓由住戶蕭麗萍自住，二樓租予馬健松居住，同號三樓為異議
    人及其家人所有，同號四樓維曾惠芬所有，各樓層住戶間並無親戚關係，僅為鄰
    居關係等情，此有桃園縣政府警察局八德分局九十二年十月二十九日德警分交字
    第０九二三０二三五四六號函所附查訪報告表乙份在卷可稽，從而，異議人之戶
    籍地址應為「桃園縣八德市大福村十三鄰一五０巷三之二號三樓」，首堪認定。
  (三)次經本院依職權向交通部公路總局新竹區監理所桃園監理站（下稱「監理站」）
    調閱前開車輛之車籍資料得知，監理站所留存之汽車新領牌照登記書及駕駛人執
    照資料卡上，異議人之住址均記載為「桃園縣八德市○○村○○鄰○○街一五０
    巷三號之二」，然汽車查詢資料上所顯示之戶籍地址卻為「桃園縣八德市○○村
    ○○鄰○○街一五０巷三號二樓」，此有交通部公路總局新竹區監理所桃園監理
    站九十二年七月二十四日竹監桃字地０九二００一四七七五號函暨附件附卷可參
    ，且有前開車輛之汽車車籍查詢報表在卷可考，由此足徵應係監理站誤將異議人
    之車籍地址登載為「桃園縣八德市○○街一五０巷三號二樓」，至為灼然。
  (三)原處分機關將舉發單寄至「桃園縣八德市○○村○○鄰○○街一五０巷三號二樓
    」，經郵政機關以「查無此人」為由退件後，原處分機關再以公示送達程序送達
    該舉發單，此有內政部警政署國道公路警察局舉發違反道路交通管理事件通知單
    公警局交字第ＺＣ0000000號舉發單、九十一年二月二十日中華民國大宗
    限時掛號（掛號）函件編號第十八號收件人資料、內政部警政署國道公路警察局
    第三警察隊九十一年三月十二日公警國三交字第０九一０三一五二號公示送達公
    告暨告發單退件清冊附卷可稽，查前開文書上所記載之收件人地址均為「桃園縣
    八德市○○村○○鄰○○街一五０巷三號二樓」，顯見異議人事實上並未經由郵
    務送達或公示送達方式合法收受該舉發單，從而，異議人自無所謂「逾越應到案
    期限三十日以上」之情事存在。
四、綜上所述，異議人確有裁決書所載之違規事實。但本件違規舉發單既未合法送達
    於異議人，自不得依上揭道路交通管理事件統一裁罰標準及處理細則第二條、第
    四十一條第二項之規定，以逾應到案期限三十日以上之理由，處以最高之罰鍰。
    原處分機關未斟酌於此一情形，逕依最高罰鍰裁處，即有可議之處，自無可維持
    ，是本件異議人之異議為有理由，原處分應予撤銷，爰裁定如主文
據上論斷，應依道路交通管理處罰條例第八十七條第二項、道路交通案件處理辦法第
二十條前段，裁定如主文。
中      華      民      國    九十二   年       十一    月     十二     日
                                臺灣桃園地方法院交通法庭
            法  官   胡芷瑜
右正本證明與原本無異。
如不服本裁定，應於裁定送達後五日內向本院提出抗告狀。
                                    書記官   劉晨輝
中      華      民      國    九十二   年       十一    月     十八     日


司法院資訊處製作；財團法人民間司法改革基金會備份。
